【裁判字號】    97,交易,40
【裁判日期】    970718
【裁判案由】    過失致死
【裁判全文】
臺灣嘉義地方法院刑事判決              97年度交易字第40號
公  訴  人  臺灣嘉義地方法院檢察署檢察官
被      告  甲○○
上列被告因過失致死案件，經檢察官提起公訴（九十七年度偵字
第三六一號），本院判決如下：
    主  文
甲○○犯過失致人於死罪，處有期徒刑壹年。
    事  實
一、甲○○於民國九十六年十二月十四日上午九時許，駕駛車牌
    號碼V8－8513號自用小客車搭載賴俊吉，沿嘉義市○○路○
    段由南往北方向違規行駛於公車專用道內，於同日上午九時
    四、五分許，途經世賢路一段與北社尾路交會設有行車管制
    號誌之交岔路口處時，甲○○原應注意汽車行駛時，駕駛人
    應注意車前狀況，並隨時採取必要之安全措施，而汽車行駛
    至交岔路口，其行進應遵守燈光號誌之指示，且行車速度應
    依速限標誌或標線之規定，無速限標誌或標線者，行車時速
    不得超過50公里等交通安全規定，而依當時天候晴、日間自
    然光線、路面乾燥無缺陷、無障礙物、視距良好等客觀情狀
    及甲○○主觀上精神狀態及其智識程度，均無不能注意之情
    事，竟疏未注意其行向為「紅色」燈光號誌，並疏未注意車
    前狀況，貿然以時速60公里以上車速超速駛入上揭路口，適
    蔡陳秋杏騎乘車牌號碼UMJ—323號輕型機車沿北社尾路由西
    往東方向行經上揭路口，遭甲○○所駕前開自小客車自右側
    邊撞擊，致蔡陳秋杏人車倒地因此受有頭部顱腦損傷等傷害
    ，經送醫呈現到院前呼吸心跳停止，經急救無效而身亡。甲
    ○○於肇事後，停留於現場，在未經有犯罪調查、偵查權限
    之檢警人員確知何人為肇事人前，向前往處理車禍之員警乙
    ○○表示其為肇事人，並接受調查、偵查與審判。
二、案經蔡陳秋杏之夫丙○○告訴及臺灣嘉義地方法院檢察署檢
    察官據報相驗後自動檢舉偵查起訴。
    理  由
壹、程序事項
    按被告以外之人於審判外之陳述，雖不符刑事訴訟法第一百
    五十九條之一至之四之規定，而經當事人於審判程序同意作
    為證據，法院審酌該言詞陳述或書面陳述作成時之情況，認
    為適當者，亦得為證據。當事人、代理人或辯護人於法院調
    查證據時，知有第一百五十九條第一項不得為證據之情形，
    而未於言詞辯論終結前聲明異議者，視為有前項之同意，此
    觀刑事訴訟法第一百五十九條之五規定甚明。本件公訴檢察
    官及被告於本院審理時，對於證人即被害人家屬丙○○與證
    人賴俊吉於警詢之陳述內容暨其他相關具傳聞性質之證據資
    料之證據能力，均表示無意見，同意作為本案之證據，且迄
    於言詞辯論終結前亦未聲明異議。本院審酌前揭證人之陳述
    及證據資料作成時之情況，核無違法取證或其他瑕疵，認為
    以之作為證據為適當，自得作為證據。
貳、實體事項
一、訊據被告甲○○對於上開犯罪事實坦承不諱，核與證人即被
    害人家屬丙○○、丁○○及證人賴俊吉之陳證情節相符，此
    外，復有事故路口監視錄影翻拍照片、交通事故現場照片、
    道路交通事故調查現場圖、道路交通事故調查報告表（一）
    （二）等書面證據在卷可參。按汽車行駛時，駕駛人應注意
    車前狀況，並隨時採取必要之安全措施，而汽車行駛至交岔
    路口，其行進應遵守燈光號誌之指示，且行車速度，應依速
    限標誌或標線之規定，無速限標誌或標線者，行車時速不得
    超過50公里，道路交通安全規則第九十四條第三項、第一百
    零二條第一項第一款及第九十三條第一項第一款分別定有明
    文，被告甲○○領有駕駛執照，對於上開道路交通安全規範
    ，自不得諉為不知，而依當時天候晴、日間自然光線、路面
    乾燥無缺陷、無障礙物、視距良好等客觀情狀及被告當時主
    觀上精神狀態及其智識程度，均無不能注意之情事，竟疏未
    注意其行向燈光號誌為紅燈，並疏未注意車前狀況，貿然以
    時速60公里以上車速超速駛入肇事路口而撞擊被害人蔡陳秋
    杏所騎乘之機車，其駕駛行為有過失甚明；而本次交通事故
    肇事責任，經本院依職權送請臺灣省嘉雲區車輛行車事故鑑
    定委員會鑑定，其鑑定意見亦認「一、甲○○駕駛自小客車
    ，行經行車管制號誌交岔路口，未依號誌指示行駛，為肇事
    原因。二、蔡陳秋杏駕駛輕機車，無肇事因素」，有上開鑑
    定委員會九十七年四月二十八日嘉雲鑑970163字第09758012
    45號函所附鑑定意見書一份在卷可參；而被害人因車禍致頭
    部顱腦損傷，經送醫呈到院前呼吸心跳停止，雖經急救仍不
    治死亡之事實，有臺灣嘉義地方法院檢察署相驗筆錄、相驗
    屍體證明書、相驗照片、檢驗報告書及財團法人嘉義基督教
    醫院診斷證明書一紙附卷可稽；又被害人確因本次被告有過
    失之駕駛行為而身亡，已如前述，則被告之過失行為與被害
    人之死亡間，即有相當之因果關係。綜上所述，本案事證已
    臻明確，被告過失致死犯行，洵堪認定。
二、核被告甲○○所為，係犯刑法第二百七十六條第一項之過失
    致人於死罪。被告肇事後，未經發覺前，於有犯罪調查權限
    之警員到場處理時，當場承認為肇事人之情，業據證人即本
    次車禍事故發生後最初抵達現場之警員乙○○結證在卷，且
    有嘉義市政府警察局第一分局九十七年六月九日嘉市警一偵
    字第0970028685號函及所附嘉義市警察局指揮中心受理一一
    ０報案紀錄單、受理各類案件紀錄表各一件在卷可參，其對
    於未發覺之罪自首而受裁判，爰依刑法第六十二條之規定減
    輕其刑。爰審酌被告駕車未遵守號誌、未注意車前狀況並超
    速行駛而肇事之過失程度、其自陳為國中肄業之智識程度、
    曾擔任臨時搬運工、自述家有父母及長兄，未婚、經濟狀況
    普通等家庭及經濟狀況、曾有煙毒、違反麻醉藥品管理條例
    及毒品等犯罪前案紀錄之品行、過失犯罪致被害人死亡所生
    危害及犯罪後坦認犯行、接受審判之態度等一切情狀，量處
    如主文所示之刑。
據上論斷，應依刑事訴訟法第二百九十九條第一項前段，刑法第
二百七十六條第一項、第六十二條，刑法施行法第一條之一第一
項、第二項前段，判決如主文。
本案經檢察官陳慧玲到庭執行職務
中    華    民    國    97    年    7     月    18    日
                      交通法庭    法  官   許兆慶
上列正本證明與原本無異。
如不服本判決，應於判決送達後十日內向本院提出上訴狀，上訴
書狀依法應敘述具體理由，如未敘述具體理由者，應於上訴期間
屆滿後二十日內補提理由書於本院（均應附繕本）。告訴人或被
害人如對於本判決不服者，應具備理由請求檢察官上訴，其上訴
期間之計算係以檢察官收受判決正本之日期為準。
中    華    民    國    97    年    7     月    18    日
                                  書記官   林金福
附錄法條
中華民國刑法第276條第1項（過失致死罪）
因過失致人於死者，處 2 年以下有期徒刑、拘役或 2 千元以下
罰金。


司法院資訊處製作；財團法人民間司法改革基金會備份。
